【裁判字號】    99,訴,293
【裁判日期】    990526
【裁判案由】    違反毒品危害防制條例
【裁判全文】
臺灣屏東地方法院刑事判決               99年度訴字第293號
公  訴  人  臺灣屏東地方法院檢察署檢察官
被      告  甲○○
上列被告因違反毒品危害防制條例案件，經檢察官提起公訴（99
年度毒偵字第223 號），嗣因被告就被訴事實為有罪之陳述，經
合議庭裁定由受命法官獨任適用簡式審判程序審理，本院判決如
下：
    主  文
甲○○施用第一級毒品，累犯，處有期徒刑玖月，扣案之注射針
筒貳支、藥鏟壹支，均沒收銷燬之。
    事  實
一、甲○○於民國91年因施用毒品案件，經裁定送觀察、勒戒，
    因認無繼續施用毒品之傾向，於91年7 月5 日期滿釋放。復
    於前開觀察勒戒治執行完畢5 年內之94年間因施用毒品案件
    ，經法院號判處有期徒刑10月確定，並與詐欺罪遭法院判處
    有期徒刑3 月經過減刑後，合併定應執行有期徒刑7 月確定
    ，於95年6 月12日縮刑期滿執行完畢。於97年間再因公共危
    險、施用毒品案件，經法院分別判處有期徒刑3 月、10月確
    定，並裁定定應執行有期徒刑1 年，甫於98年7 月2 日縮短
    刑期執行完畢出監。猶不知悔改，明知海洛因屬第一級毒品
    ，不得持有及施用，仍基於施用第一級毒品之犯意，於99年
    1 月25日凌晨某時許，在屏東縣屏東市崇蘭里崇蘭46號住處
    房間內，以針筒注射之方式，施用第一級毒品海洛因1 次。
    嗣於99年1 月27日中午12時5 分許，在屏東縣屏東市○○路
    69號2 樓第1 室，警員持臺灣屏東地方法院檢察署所發證人
    傳票欲通知甲○○出庭作證時，甲○○於警方尚未發覺其有
    為上開施用海洛因之犯罪行為前，即主動交出其曾經使用過
    之注射針筒2 支、藥鏟1 支供警查扣，並向警坦白供認有為
    本件施用毒品犯行，警方並經其同意採尿送驗，結果呈海洛
    因代謝後之嗎啡陽性反應，始查悉上情。
二、案經屏東縣政府警察局東港分局報告臺灣屏東地方法院檢察
    署檢察官偵查起訴。
    理  由
一、按本件被告所犯係死刑、無期徒刑、最輕本刑為3 年以上有
    期徒刑以外之罪，其於準備程序就被訴事實為有罪之陳述，
    經受命法官告知簡式審判程序之旨，並聽取其與公訴人之意
    見後，合議庭認無不得或不宜改依簡式審判程序進行之情事
    ，依刑事訴訟法第273 條之1 第1 項、第284 條之1 規定，
    裁定本件由受命法官獨任進行簡式審判程序，合先敘明。
二、上揭犯罪事實，業據被告於本院審理中坦承不諱，此外並有
    屏東縣政府警察局東港分局偵辦毒品危害防制條例案尿液受
    檢人真實姓名對照表、台灣檢驗科技股份有限公司濫用藥物
    尿液檢驗報告、扣押筆錄、扣押物品目錄表等在卷可稽，足
    認被告前揭自白與事實相符，本案事證明確，被告犯行堪以
    認定。
三、次查依被告警詢筆錄之記載可知，本案係於警員持臺灣屏東
    地方法院檢察署所發證人傳票欲通知被告出庭作證時，被告
    主動將注射針筒2 支及藥鏟1 支交予警方查扣，被告並即向
    警員坦承有為本案施用毒品海洛因之犯行，堪認承辦警員於
    產生具體懷疑前，被告業已先行向警員自首承認本件犯罪並
    接受裁判，公訴人就此亦不加爭執，故就被告本案施用第一
    級毒品犯行部分，被告所為應已符合刑法第62條前段自首之
    規定，並予述明。
四、再查93年修正施行之毒品危害防制條例就施用毒品者，祇於
    「初犯」及「5 年後再犯」二種情形，有其追訴條件之限制
    ，即須於初犯經觀察、勒戒或強制戒治釋放後，5 年內均無
    施用毒品之行為，始能認其前所實施之觀察、勒戒或強制戒
    治已足遮斷毒癮，而得於5 年後再犯時，再予適用初犯之規
    定，重行觀察、勒戒等程式。倘5 年內已經再犯，被依法追
    訴處罰，縱其第3 次（或第3 次以上）施用毒品之時間在初
    犯釋放5 年以後，即與「5 年後再犯」之情形有別，且因已
    於「5 年內再犯」，顯見其再犯率甚高，原實施觀察、勒戒
    或強制戒治，已無法收其實效，而無5 年戒斷期之存在，自
    無再經觀察、勒戒及強制戒治之必要，應由檢察官逕行起訴
    （最高法院95年度台非字第59號、第65號判決意旨、95年度
    第7 次刑庭會議決議意旨參照）。查本案被告於91年因施用
    毒品案件，經裁定送觀察、勒戒，因認無繼續施用毒品之傾
    向，於91年7 月5 日期滿釋放，復於前開觀察勒戒治執行完
    畢5 年內之94年間因施用毒品案件，經法院號判處有期徒刑
    10月確定，並與詐欺罪遭法院判處有期徒刑3 月經過減刑後
    ，合併定應執行有期徒刑7 月確定，於95年6 月12日縮刑期
    滿執行完畢，有臺灣高等法院被告前案紀錄表、臺灣高等法
    院在監在押全國紀錄表等在卷足參，則被告於前案經觀察勒
    戒執行完畢後，於5 年內已經再犯施用毒品案件，雖本案施
    用毒品之時間在初犯釋放5 年後，惟被告既已先於「5 年內
    再犯」，顯見其再犯率甚高，原實施觀察、勒戒已無法收其
    實效，而無5 年戒斷期之存在，參諸前揭判決及決議意旨，
    自無再經觀察、勒戒及強制戒治之必要，本院自應依法就被
    告本次施用毒品之犯行予以論罪科刑。
五、按海洛因為毒品危害防制條例第2 條第2 項第1 款所規定之
    第一級毒品，核被告所為，係犯毒品危害防制條例第10條第
    1 項之施用第一級毒品罪。被告持有毒品，復進而施用，其
    持有毒品之低度行為，為施用毒品之高度行為所吸收（毒品
    危害防制條例第11條規定雖已於98年5 月20日修正公佈並已
    開始施行，惟除本案並未扣得被告持有超過該條例第11條第
    3 項所定純質淨重之第一級毒品，本院當僅得依經驗法則認
    定被告犯本案施用毒品之犯行時，當時所持有之毒品並未達
    上述條文所定之重量外，檢察官亦未起訴被告有犯該條例第
    11條第3 項之罪，本院自毋庸就此部分加以審理），不另論
    罪。又被告有事實欄所列前揭犯罪前科紀錄，亦有前開臺灣
    高等法院被告前案紀錄表可參，被告受有期徒刑之執行完畢
    ，五年以內故意再犯本案有期徒刑以上之罪，構成累犯，自
    應依刑法第47條第1 項規定加重其刑，另被告本案施用毒品
    之犯行，如上所述符合自首規定，故本院依法予以減輕其刑
    。被告施用毒品之犯行，同時有加重及減輕事由，依刑法第
    71條第1 項規定，應先加後減。爰審酌被告雖於犯後即能坦
    承犯行，而其施用毒品行為於本質上係屬自我戕害行為，反
    社會性之程度應屬較低；惟施用毒品，不僅足以戕害其個人
    身心，且極易滋生其他犯罪，惡化治安甚重，嚴重損及公益
    ，且被告前經觀察勒戒、數次徒刑執行等助其戒除毒品，仍
    再為本案施用第一級毒品犯行，顯見其不思悔改，自制力亦
    顯不佳，及上開施用毒品行為構成累犯應加重其刑、符合自
    首規定予以減輕，並兼衡其經濟及家庭狀況、智識程度、本
    案施用毒品前後曾參加毒癮治療等一切情狀，酌情量處如主
    文所示之刑，以資懲儆。
六、另按查獲之第一、二級毒品及專供製造或施用第一、二級毒
    品之器具，不問屬於犯人與否，均沒收銷燬之，毒品危害防
    制條例第18條第1 項前段定有明文。本案查獲被告時扣案之
    注射針筒2 支、藥鏟1 支，除經警方初步檢驗均呈嗎啡、海
    洛因陽性反應，有屏東縣政府警察局涉嫌違反毒品危害防制
    條例毒品初步檢驗報告單2 紙及檢驗照片4 張可稽外，且「
    一般鑑定裝袋內毒品之程式，均係以傾倒方式，將包裝袋內
    之毒品倒出、稱重、以儀器檢驗部分等，倒出時若認必要，
    則輔以刮杓刮取袋內粉末，然無論依何種方式分離，包裝袋
    內均有極微量之第一級毒品海洛因殘留」，業經法務部調查
    局93年3 月19日調科壹字第09300113060 號函釋在案，此為
    本院職務上已知之事實，足認承裝海洛因之包裝袋無論依何
    種方式分離，仍有極微量之第一級毒品海洛因殘留而無法析
    離，而以注射針筒裝入海洛因注射時應與包裝袋內裝入海洛
    因情形類似，亦即縱使針筒內之大多數毒品海洛因已注射進
    入人體，但針筒內應仍會有極微量海洛因殘留於針筒之管壁
    內而無法析離，藥鏟亦有類似情形，且一般施用毒品者亦不
    可能將之清洗，故扣案注射針筒2 支、藥鏟1 支，均應整體
    視為查獲之第一級毒品海洛因，依法均應宣告沒收銷燬。
據上論斷，應依刑事訴訟法第273 條之1 第1 項、第284 條之1
、第299 條第1 項前段，毒品危害防制條例第10條第1 項、第18
條第1 項前段，刑法第11條、第47條第1 項、第62條前段，判決
如主文。
本案經檢察官劉昀到庭執行職務。
中    華    民    國    99    年    5     月    26    日
                      刑事第一庭    法  官  黃紀錄
以上正本證明與原本無異。
如不服本判決應於收受判決後10日內向本院提出上訴書狀，並
應敘述具體理由；其未敘述上訴理由者，應於上訴期間屆滿後
20日內向本院補提理由書（均須按他造當事人之人數附繕本）
「切勿逕送上級法院」。
中    華    民    國    99    年    5    月    26    日
                                    書記官  戴仲敏

司法院資訊處製作；財團法人民間司法改革基金會備份。
